臺灣臺中地方法院刑事判決　　　　　　100年度交易字第482號
公　訴　人　臺灣臺中地方法院檢察署檢察官
被　　　告　吳婷
上列被告因過失傷害案件，經檢察官提起公訴（100年度偵字第1
0799號），本院判決如下：
    主  文
吳婷因過失傷害人，處拘役肆拾日，如易科罰金，以新臺幣壹
仟元折算壹日。
    事  實
一、吳婷領有小型車普通駕駛執照，於民國99年6月29日下午4
    時45許，駕駛車牌號碼2871-UR號自用小客車，自臺中市○
    區○○路263號前、由北往南方向之路邊停車格欲起步行駛
    ，原應注意起駛前應注意前後左右有無障礙或車輛行人，並
    應讓行進中之車輛行人優先通行，而依當時天候晴、日間自
    然光線、柏油道路、路面乾燥、無缺陷、無障礙物、視距良
    好等一切情狀，並無不能注意之情事，竟疏未注意及此，即
    貿然起步行駛，適有劉俞均騎乘車牌號碼SU3-378號輕型機
    車，沿臺中市○○路○○道、由北往南方向行駛，亦行經該
    處，原應注意行車速度，依速限標誌或標線之規定，無速限
    標誌或標線者，在設有快慢車道分隔線之慢車道，時速不得
    超過40公里，並應注意車前狀況，隨時採取必要之安全措施
    ，亦疏未注意及此，貿然以時速逾40公里之速度超速行駛，
    雙方見狀均煞避不及，劉俞均所騎乘上開輕型機車前側車頭
    因而與吳婷所駕駛上開自用小客車左前車身、左後車門發
    生碰撞，致劉俞均人、車倒地，劉俞均因而受有左肩挫傷、
    左肩旋轉肌腱破裂、左肩關節攣縮之傷害。吳婷於肇事後
    ，在未被有偵查犯罪職權之機關或公務員發覺前，主動向據
    報前來處理之臺中市政府警察局第二分局交通分隊警員廖計
    成表示其為肇事人，而自首接受裁判。
二、案經劉俞均訴由臺灣臺中地方法院檢察署檢察官偵查起訴。
    理  由
一、按被告以外之人於審判外之言詞或書面陳述，除法律有規定
    者外，不得作為證據。被告以外之人於偵查中向檢察官所為
    之陳述，除顯有不可信之情況者外，得為證據。除顯有不可
    信之情況外，公務員職務上製作之紀錄文書、證明文書，以
    及從事業務之人於業務上或通常業務過程所須製作之紀錄文
    書、證明文書，亦得為證據。被告以外之人於審判外之陳述
    ，雖不符前4條之規定，而經當事人於審判程序同意作為證
    據，法院審酌該言詞陳述或書面陳述作成時之情況，認為適
    當者，亦得為證據。當事人、代理人或辯護人於法院調查證
    據時，知有第159條第1項不得為證據之情形，而未於言詞辯
    論終結前聲明異議者，視為有前項之同意。刑事訴訟法第15
    9條第1項、第159條之1第2項、第159條之4第1款、第2款、
    第159條之5分別定有明文。經查：
  (一)告訴人劉俞均向檢察官所為證述，雖係被告以外之人於審判
    外之言詞陳述，為傳聞證據，然其於偵查中向檢察官所為證
    述，既經具結（偵字卷第46頁），且本院審酌該言詞陳述係
    由證人出於自由意識而陳述，又無其他證據足認該陳述有何
    顯不可信之情事等一切情況，依刑事訴訟法第159條之1第2
    項規定，認上開證人於偵訊中之證述，得採為認定本件犯罪
    事實所憑之證據。
  (二)告訴人劉俞均於警詢、檢察事務官詢問時之證述，中國醫藥
    大學附設醫院100年度7月28日院醫事字第1000006805號函，
    雖係被告以外之人於審判外之言詞陳述、書面陳述，為傳聞
    證據，然經本院於審理時當庭直接提示而為合法之調查，被
    告未於言詞辯論終結前聲明異議，本院復審酌該言詞陳述、
    書面陳述係由證人出於自由意識而陳述，並無非法取證之情
    況，依刑事訴訟法第159條之5之規定，認上開證人於警詢、
    檢察事務官詢問時之證述、中國醫藥大學附設醫院函，應得
    採為認定本件犯罪事實所憑之證據。
  (三)劉俞均之中國醫藥大學附設醫院診斷證明書、病歷資料，係
    負責為劉俞均診治傷勢之醫師，依其等所見製作之證明文書
    、紀錄文書，雖屬被告以外之人於審判外之書面陳述，然因
    係從事業務之醫師於醫療業務上所製作之證明文書、紀錄文
    書，且無顯不可信之情況，依刑事訴訟法第159條之4第2款
    之規定，自得採為認定本件犯罪事實所憑之證據（最高法院
    95年度臺上字第1449號判決意旨參照）。
  (四)道路交通事故現場圖、道路交通事故調查報告表(一)、(二)，均
    係警員依其所見在職務上製作之紀錄文書，且無顯不可信之
    情況，依刑事訴訟法第159條之4第1款之規定，亦得採為認
    定本件犯罪事實所憑之證據。
  (五)臺中市車輛行車事故鑑定委員會100年4月18日中車鑑100000
    2142號函附之中市車鑑0000000案鑑定意見書，係屬刑事訴
    訟法第206條之鑑定報告，且係臺灣臺中地方法院檢察署檢
    察官依同法第208條規定囑託具公信力之專業鑑定機關所為
    ，應具有證據能力。
二、訊據被告吳婷固坦承確於上開時間、地點，駕駛上開自用
    小客車，與告訴人劉俞均所騎乘上開輕型機車發生碰撞，致
    告訴人人、車倒地之事實，然矢口否認有何過失傷害之犯行
    ，辯稱：告訴人在車禍1個多月後，才去醫院檢查，無法證
    明傷害是因為車禍所造成，且告訴人當天急診診斷證明書，
    僅記載挫傷云云。經查：
  (一)被告確於上開時間、地點，駕駛上開自用小客車，與告訴人
    所騎乘上開輕型機車發生碰撞，致告訴人人、車倒地之事實
    ，業經被告於警詢（他字卷第20至23、28、29頁）、偵訊（
    他字卷第44、45頁）、本院審理（本院卷第13頁）時，坦承
    不諱，復經告訴人於警詢（他字卷第30、31頁）、檢察事務
    官詢問（他字卷第3、4頁）、偵訊（他字卷第44、45頁）時
    ，證述綦詳，並有道路交通事故現場圖1紙（他字卷第15頁
    ）、道路交通事故調查報告表(一)、(二)各1紙（他字卷第25、2
    6頁）、現場照片10幀（他字卷第36至40頁）在卷可稽。
  (二)被告雖以前詞置辯。然告訴人確因本件車禍而受有左肩挫傷
    、左肩旋轉肌腱破裂、左肩關節攣縮之傷害一節，業經告訴
    人於檢察事務官詢問（他字卷第3頁）時，證述明確，並有
    告訴人之中國醫藥大學附設醫院診斷證明書1紙（他字卷第6
    頁）附卷可佐。再參以告訴人於99年6月29日警詢時即證稱
    ：「（你車上共乘幾人？你車上及對方車上有無人員受傷？
    受傷部分及傷勢如何？）我1人，手部受傷。」等語（他字
    卷第31頁），且於99年6月29日本件車禍發生後，亦告知臺
    中市消防局救護人員、中國醫藥大學附設醫院急診醫護人員
    ，其左側肩膀疼痛，並先後於99年7月3、19、31日、同年8
    月3、7、13日，因左側肩部疼痛，數度前往中國醫藥大學附
    設醫院骨科部門診就診，再於99年8月24日接受磁振造影檢
    查，此有中國醫藥大學附設醫院100年7月28日院醫事字第10
    00006805號函及隨函檢送之臺中市消防局救護紀錄表、急診
    護理病歷、門診病歷記錄1份（本院卷第46至60頁）在卷可
    稽，堪信告訴人確因本件車禍而受有左側肩部傷害無訛。況
    且，經本院函詢中國醫藥大學附設醫院之結果，該院函亦復
    稱：「一、患者因左肩疼痛至急診求診，接受左肩放射線檢
    查，並無骨折現象，故給予支持療法，並安排骨科回診。二
    、若劉俞均小姐於車禍前確實無左肩相關症狀，則劉小姐之
    左肩挫傷，以及經左肩關節攝影檢查得知之旋轉肌腱破裂，
    依本院急診及歷次門診病歷判斷，應為6月29日車禍所導致
    者。三、放射線檢查不易診斷左肩旋轉肌腱破裂，因肩部外
    傷，骨頭有無斷裂是決定是否要立即手術治療的關鍵之一，
    放射線檢查對診斷骨頭有無斷裂有一定準確性，至於超音波
    或磁振造影檢查，急診要看情形安排，因為此兩項檢查雖可
    較精確診斷如左肩旋轉肌腱破裂等疾病，但較花費時間且不
    影響這些疾病的急性期之處理，主要還是支持療法。」此有
    中國醫藥大學附設醫院100年7月28日院醫事字第1000006805
    號函1份（本院卷第43、44頁）在卷為證，益徵告訴人確因
    本件車禍發生而受有左肩挫傷、左肩旋轉肌腱破裂、左肩關
    節攣縮之傷害至明。被告上開抗辯，自難採取。
  (三)按起駛前應顯示方向燈，注意前後左右有無障礙或車輛行人
    ，並應讓行進中之車輛行人優先通行，道路交通安全規則第
    89條第1項第6款定有明文。被告駕駛自用小客車，自應注意
    上述道路交通安全規則之規定，又依附卷之道路交通事故調
    查報告表(一)、(二)（他字卷第25、26頁）所載，本件車禍發生
    時，天候晴、日間自然光線、柏油道路、路面乾燥、無缺陷
    、無障礙物、視距良好等一切情狀，被告並無不能注意之情
    事，竟疏未注意及此，即貿然起步行駛，而肇致車禍發生
    ，致告訴人因而受傷，顯已違反前揭道路交通安全規則之規
    定，其有過失至明。次按行車速度，依速限標誌或標線之規
    定，無速限標誌或標線者，在設有快慢車道分隔線之慢車道
    ，時速不得超過40公里。汽車行駛時，駕駛人應注意車前狀
    況及兩車併行之間隔，並隨時採取必要之安全措施。道路交
    通安全規則第93條第1項第1款但書、第94條第3項亦分別定
    有明文。告訴人於警詢時供稱：「我車沿大雅路往忠明路方
    向行駛，我車行駛於機車慢車道。」「（肇事當時行車速率
    多少？）50公里/小時。」等語（他字卷第30頁），於偵訊
    時亦供稱：「（當時車速？）約4、50左右。」「（你當時
    是騎在那1個車道？）機車道。」等語（他字卷第44頁），
    堪認告訴人於本件車禍發生前，確以時速逾40公里之速度騎
    乘上開輕型機車，亦有超速行駛、未注意車前狀況之過失行
    為。況且，本案經送臺中市車輛行車事故鑑定委員會鑑定之
    結果，認為被告駕駛自用小客車停車起步行駛時，未讓行進
    中車輛先行，為肇事主因；告訴人駕駛輕機車超速行駛，致
    遇狀況往左煞車不及肇事，為肇事次因；此有臺中市車輛行
    車事故鑑定委員會100年4月18日中車鑑字第1000002142號函
    及隨函檢送之中市車鑑0000000案鑑定意見書1份（他字卷第
    53至55頁）附卷可參。被告之過失行為既係造成告訴人傷害
    之直接原因，二者間即具有相當因果關係。至於告訴人騎乘
    上開輕型機車，超速行駛、疏未注意車前狀況，雖亦與有過
    失，而為肇事次因，然此仍無解於被告上開過失責任之認定
    。
  (四)綜上所述，本件事證明確，被告過失傷害之犯行，應堪認定
    。
三、核被告吳婷所為，係犯刑法第284條第1項前段之過失傷害
    罪。又被告肇事後，在未被有偵查犯罪職權之機關或公務員
    發覺前，即向據報前來處理之臺中市政府警察局第二分局交
    通分隊警員廖計成表示其為肇事人，而自首接受裁判，此有
    臺中市○○○道路交通事故肇事人自首情形紀錄表1紙（他
    字卷第32頁）在卷可考，其自首而受裁判，爰依刑法第62條
    前段規定，減輕其刑。爰審酌被告自路邊停車格欲起步行駛
    ，疏未注意後方來車，肇致車禍發生，為肇事主因，過失情
    節非輕，致告訴人因而受有左肩挫傷、左肩旋轉肌腱破裂、
    左肩關節攣縮之傷害，且迄今仍未與告訴人達成和解，另考
    量告訴人就本件車禍發生，亦與有過失，而為肇事次因，及
    被告家庭經濟狀況勉持之生活狀況、大專畢業之智識程度，
    暨犯罪後大致坦承犯行等一切情狀，量處如主文所示之刑，
    並諭知易科罰金之折算標準。
據上論斷，應依刑事訴訟法第299條第1項前段，刑法第284條第1
項前段、第62條前段、第41條第1項前段，刑法施行法第1條之1
，判決如主文。
本案經檢察官黃永福到庭執行職務。
中    華    民    國   100    年    9     月    5     日
                  刑事第十五庭  法  官  鄭舜元
以上正本證明與原本無異。
如不服本判決應於收受判決後10日內向本院提出上訴書狀，並
應敘述具體理由。其未敘述上訴理由者，應於上訴期間屆滿後
20日內向本院補提理由書(均須按他造當事人之人數附繕本)
「切勿逕送上級法院」。
告訴人或被害人對於判決如有不服具備理由請求檢察官上訴者，
其上訴期間之計算係以檢察官收受判決正本之日期為準。
                                書記官  黃聖心
中    華    民    國   100    年    9     月    5     日
附錄：論罪科刑法條：
刑法第284條
因過失傷害人者，處6月以下有期徒刑、拘役或5百元以下罰金，
致重傷者，處1年以下有期徒刑、拘役或5百元以下罰金。
從事業務之人，因業務上之過失傷害人者，處1年以下有期徒刑
、拘役或1千元以下罰金，致重傷者，處3年以下有期徒刑、拘役
或2千元以下罰金。